臺灣宜蘭地方法院民事判決　九十一年度訴字第二○號
　　原　　　告　己○○（即游榮都祭祀公業共同管理人）
　　　　　　　　游紹恭（即游榮都祭祀公業共同管理人）
　　　　　　　　　　　　　　住.
　　共　　　同
　　訴訟代理人　林映廷律師
　　複　代理人　甲○○律師
　　被　　　告　戊○○　　　住.
　　　　　　　　丙○○○　　住.
　　　　　　　　乙○○　　　住台北市○○區○○路一五一號
　　　　　　　　子○○　　　住.
　　　　　　　　金黃麗華　　住台北縣土城市○○路○段二一０號十樓
　　　　　　　　寅○○　　　住.
　　　　　　　　癸○○　　　住台北縣三重市○○路○段一六０巷五九號之一
　　　　　　　　丑○○　　　籍設台北縣土城市○○路○段一一六巷六號
　　　　　　　　　　　　　　.
　　　　　　　　辛○○　　　住台北縣中和市○○街一０七巷二弄二九號三樓
　　　　　　　　庚○○　　　住台北縣三芝鄉○○街一五四號六樓
　　　　　　　　壬○○　　　住.
右當事人間請求拆屋還地事件，本院判決如左：
    主      文
被告應將坐落宜蘭縣員山鄉○○段六一二—三地號土地上，如附圖所示Ａ部分面積三
三‧八五平方公尺之覆瓦平房及Ｂ部分面積四五‧六五平方公尺之磚造平房拆除，並
將該部分土地返還原告。
訴訟費用由被告連帶負擔。
本判決於原告以新臺幣參拾玖萬元為被告供擔保後，得假執行。
    事      實
甲、原告方面：
一、聲明：
（一）、被告應將坐落宜蘭縣員山鄉○○段六一二—三地號土地上，門牌號碼為宜蘭
        縣員山鄉○○路○段二九七巷九號（包括如附圖所示同段九九建號，面積為
        四五‧六五平方公尺及同段一○○建號，面積為三三‧八五平方公尺）之建
        物拆除，並將土地返還原告。
（二）、願供擔保，請准宣告假執行。
二、陳述：原告己○○、丁○○、游紹恭三人，係游榮都祭祀公業共同管理人，而坐
    落宜蘭縣員山鄉○○段六一二—三地號、地目建、面積一四六‧七一平方公尺之
    土地（下稱系爭土地），為游榮都祭祀公業所有，於民國五十三年間，訴外人林
    財旺向游榮都祭祀公業承租系爭土地，雙方成立不定期限之租賃關係，並約定租
    金依土地公告現值百分之二‧七計算，於每年十二月繳交一次。林財旺即於系爭
    土地上如附圖所示之Ａ部分位置（即宜蘭縣員山鄉○○段一○○建號之位置）建
    有面積三三‧八五平方公尺之覆瓦平房，並於附圖所示之Ｂ部分位置（即宜蘭縣
    員山鄉○○段九九建號之位置）建有面積四五‧六五平方公尺之磚造平房（以上
    建物門牌號碼為宜蘭縣員山鄉○○路一段二九七巷九號）。詎自八十年度起，林
    財旺即拒不繳納年租金新臺幣（下同）一萬四千八百八十八元予游榮都祭祀公業
    ，迄八十七年為止，共積欠八年之租金，嗣經游榮都祭祀公業主任管理人即原告
    游紹恭於八十八年一月二十二日定期催告其給付租金，惟林財旺仍拒不給付。其
    後，林財旺已於八十八年二月十一日死亡，系爭租賃契約已由其繼承人即被告等
    人所繼承，乃被告迄今仍未清償前述租金，則原告自得以本件訴訟中準備二狀之
    送達，對於被告為終止前開租賃契約之意思表示。而本件租約既已終止，被告又
    為林財旺之法定繼承人，對於系爭土地上林財旺所建之上開建物有處分權，原告
    自得訴請被告將系爭土地上之建物予以拆除，並將上開建物所占用之土地返還予
    原告。爰依土地法第一百零三條第四款及民法第七百六十七條之規定，提起本訴
    ，求為訴之聲明所示之判決。
三、證據：提出土地登記謄本一件、建物登記謄本二件、存證信函及掛號郵件收件回
    執影本一件、繼承系統表一件、戶籍謄本二十三件、員山鄉公所函影本二件為證
    ，並聲請至現場勘測。
乙、被告癸○○方面：
一、聲明：請求駁回原告之訴。
二、陳述：不同意原告之請求，因為本件事情還牽扯到其他人，沒有辦法一個人作主
    。
三、證據：未為任何舉證。
丙、被告丙○○○方面：被告未於言詞辯論期日到場，惟據其於準備期日到場所為陳
    述略以：
一、聲明及陳述：是林財旺的妹妹沒錯，認諾原告之請求。
二、證據：未為任何舉證。
丁、被告戊○○、乙○○、子○○、金黃麗華、寅○○、丑○○、辛○○、庚○○、
    壬○○方面：被告均未於言詞辯論期日到場，亦未提出書狀作何聲明或陳述。
戊、本院依原告之聲請至現場勘驗，並囑託宜蘭縣宜蘭地政事務所派員會同測量，繪
    製複丈成果圖。
    理      由
一、本件原告起訴時所列被告為乙○○、游林雪、林阿蘭，嗣發覺游林雪、林阿蘭非
    系爭土地原承租人林財旺之繼承人後，乃撤回對該二人之起訴，並追加林財旺之
    其他繼承人即戊○○、丙○○○、子○○、金黃麗華、寅○○、癸○○、丑○○
    、辛○○、庚○○、壬○○為被告，依民事訴訟法第二百五十五條第一項第五款
    之規定，原告所為訴之追加，於法尚無不合，應予許可。又本件被告丙○○○、
    戊○○、乙○○、子○○、金黃麗華、寅○○、丑○○、辛○○、庚○○、壬○○未於言詞辯論期日到場，核無民事訴訟法第三百八十六條各款所列情形，爰依
    原告聲請，由其一造辯論而為判決。以上各情，合先敘明。
二、按租用建築房屋之基地，非因左列情形之一，不得收回：１、契約年限屆滿時。
    ２、承租人以基地供違反法令之使用時。３、承租人轉租基地於他人時。４、承
    租人積欠租金額，除以擔保現金抵償外，達二年以上時。５、承租人違反租賃契
    約時；承租人於租賃關係終止後，應返還租賃物；所有人對於無權占有或侵奪其
    所有物者，得請求返還之。妨害其所有權者，得請求除去之，土地法第一百零三
    條及民法第四百五十五條前段、第七百六十七條前段，分別定有明文。
三、經查，本件原告主張：原告己○○、丁○○、游紹恭三人，係游榮都祭祀公業共
    同管理人；系爭土地，為游榮都祭祀公業所有，於五十三年間，訴外人林財旺向
    游榮都祭祀公業承租系爭土地，雙方成立不定期限之租賃關係，並約定租金依土
    地公告現值百分之二‧七計算，於每年十二月繳交一次。林財旺即於系爭土地上
    如附圖所示之Ａ部分位置建有面積三三‧八五平方公尺之覆瓦平房、於Ｂ部分位
    置建有面積四五‧六五平方公尺之磚造平房（以上建物門牌號碼為宜蘭縣員山鄉
    ○○路○段二九七巷九號）。詎自八十年度起，林財旺即拒不繳納年租金一萬四
    千八百八十八元予游榮都祭祀公業，迄八十七年為止，共積欠八年之租金，嗣經
    游榮都祭祀公業主任管理人即原告游紹恭於八十八年一月二十二日定期催告其給
    付租金，惟林財旺仍拒不給付。其後，林財旺已於八十八年二月十一日死亡，系
    爭租賃契約已由其繼承人即被告等人所繼承，乃被告迄今仍未清償前述租金，原
    告便以本件訴訟中準備二狀之送達，對於被告為終止前開租賃契約之意思表示；
    被告為林財旺之法定繼承人，對於系爭土地上林財旺所建之上開建物有處分權等
    情，業據其提出土地登記謄本一件、建物登記謄本二件、存證信函及掛號郵件收
    件回執影本一件、繼承系統表一件、戶籍謄本二十三件、員山鄉公所函影本二件
    為證，復經本院至現場勘驗並囑託宜蘭地政事務所測量查明屬實，製有勘驗筆錄
    、略圖、相片及複丈成果圖在卷可稽，且被告丙○○○方面，對於原告之主張並
    不爭執（按：被告丙○○○固已表示認諾原告之請求，惟因原告係基於民法第七
    百六十七條之規定，訴請林財旺之共同繼承人即被告等人拆屋還地，則本件訴訟
    標的對於被告即有合一確定之必要，而屬必要共同訴訟，依民事訴訟法第五十六
    條第一款之規定，被告丙○○○之上開認諾，並不發生效力，附此敘明。）；被
    告戊○○、乙○○、子○○、金黃麗華、寅○○、丑○○、辛○○、庚○○、壬○○方面，則經合法通知，均未於言詞辯論期日到場，亦未提出書狀答辯以供斟
    酌；至於被告癸○○方面，縱然其所辯「不同意原告之請求，因為本件事情還牽
    扯到其他人，沒有辦法一個人作主。」乙節屬實，亦無從據此推翻原告之主張。
    綜上，應認原告前揭主張為真實，從而揆諸前舉土地法第一百零三條第四款之規
    定，原告以被告及其被繼承人林財旺欠繳租金達二年以上之總額，而終止與被告
    間就系爭土地所為之不定期限租賃契約，自屬有據，而依上開民法第四百五十五
    條前段之規定，被告本負有將系爭土地返還予原告之義務，乃被告遲未履行上開
    義務，並於系爭土地上如附圖所示之Ａ、Ｂ位置，繼續留有建物，被告上開作為
    已侵害到原告之所有權，故原告自得依據前舉民法第七百六十七條之規定，訴請
    被告將前述Ａ、Ｂ位置上之建物拆除，並將該部分之土地返回予原告。
四、綜上所述，本件原告依據土地法第一百零三條第四款、民法第七百六十七條之規
    定，訴請被告將系爭土地上，如附圖所示Ａ部分面積三三‧八五平方公尺之覆瓦
    平房及Ｂ部分面積四五‧六五平方公尺之磚造平房拆除，並將該部分之土地返還
    原告（按：本件原告訴之聲明原為「被告應將坐落宜蘭縣員山鄉○○段六一二—
    三地號土地上，門牌號碼為宜蘭縣員山鄉○○路一段二九七巷九號『包括如附圖
    所示同段九九建號，面積為四五‧六五平方公尺及同段一○○建號，面積為三三
    ‧八五平方公尺』之建物拆除，並將土地返還原告」，本院認為該項聲明並不明
    確，睽其意旨，當係求為如主文第一項所示之判決，爰予更正如主文第一項所示
    ，附此敘明。），為有理由，應予許可。
五、本判決原告陳明願供擔保，聲請宣告假執行，核無不合，爰酌定相當擔保金額准
    許之。
六、據上論結，本件原告之訴為有理由，依民事訴訟法第三百八十五條第一項前段、
    第八十五條第二項、第三百九十條第二項，判決如主文。
中　　　華　　　民　　　國　　九十一　　年 　　 二　　  月　　　十 　　日
                              臺灣宜蘭地方法院民事庭
                                  審判長法官
                                        法官
                                        法官
右為正本係照原本作成
如對本判決上訴，須於判決送達後廿日內向本院提出上訴狀
中　　　華　　　民　　　國　　九十一　　年　　 十二　　 月　　　一　　　日
~B法院書記官　邱淑秋
